【裁判字號】    98,上易,672
【裁判日期】    981130
【裁判案由】    妨害自由
【裁判全文】
臺灣高等法院臺南分院刑事判決         98年度上易字第672號
上  訴  人  臺灣雲林地方法院檢察署檢察官
被      告  乙○○
                   (送達處所:雲林縣斗六市○○街206號)
上列上訴人因被告妨害自由案件，不服臺灣雲林地方法院98年度
易字第128、198、199號中華民國98年8月26日第一審判決（起訴
案號：臺灣雲林地方法院檢察署98年度偵字第1022號；追加起訴
案號:98年度偵字第1107、1337號），提起上訴，本院判決如下
：
    主  文
原判決關於乙○○犯強制參罪及其定應執行刑部分撤銷。
乙○○犯強制罪，累犯，處有期徒刑伍月，如易科罰金，以新台
幣壹仟元折算壹日。又犯強制罪，累犯，處有期徒刑陸月，如易
科罰金，以新台幣壹仟元折算壹日。又犯強制罪，累犯，處有期
徒刑陸月，如易科罰金，以新台幣壹仟元折算壹日。應執行有期
徒刑壹年，如易科罰金，以新台幣壹仟元折算壹日。
    事  實
一、乙○○(被訴犯恐嚇有罪部分及被訴傷害無罪部分，均經原
    審判決確定)前因妨害自由、搶奪、偽造文書、偽造有價證
    券等案件，經定應執行刑有期徒刑4年11月，於民國92年7月
    2日入監執行，97年6月12日假釋出監，假釋期間付保護管束
    ，97年10月7日保護管束期滿，其未執行之刑，視為已執行
    完畢。其與甲○○原為男女朋友關係，乙○○入監執行期間
    兩人感情生變，甲○○想結束彼此間男女朋友關係，乙○○
    則不願意，加以兩人間衍生有民事債務之訴訟紛爭，乙○○
    希望甲○○撤回，然甲○○堅不撤告，致乙○○心生不滿，
    竟為下列行為：
(一)基於妨害他人行使權利之犯意，於97年12月11日10時10分許
    ，見甲○○駕駛車號C5－6868號自小客車沿雲林縣古坑鄉台
    3線斗六往古坑方向行駛，行經該路259.6公里處之際，乙○○駕駛車號9586－UJ號自小客車，以其自小客車車身一再逼
    近甲○○所駕駛之自小客車車身，迫使甲○○駛入路肩，強
    行攔停甲○○所駕駛之車輛，並出手敲打甲○○車窗、車門
    等強暴方式，要求甲○○下車談判、撤回對其所為之民事訴
    訟，甲○○雖一度趁機駕車逃離現場，卻遭乙○○以上開相
    同方式再次攔停，而妨害甲○○行使其自由行動之權利。適
    甲○○之雇主即前立法委員廖福本亦在車上，見乙○○糾纏
    不清，將延滯其既定行程，遂搖下車窗出面排解、勸說約20
    分鐘後，乙○○始同意放行。
(二)另其復基於妨害他人行使權利之犯意，於98年1月13日下午2
    時50分許，適甲○○新交往之男友丙○○（檢察官另為不起
    訴處分）駕駛車號OB－1590號廂型車搭載甲○○，沿雲林縣
    斗六市○○○路往竹山方向行駛，行經該路「熱帶魚溫水游
    泳池」前（行駛於內車道）之際，乙○○駕駛車號9586－UJ
    號自小客車，緊跟在後（行駛於外車道），於按鳴喇叭2聲
    後，突然超車駛至丙○○所駕駛廂型車之前方，並突踩煞車
    ，讓兩車逼近幾乎撞上時再放掉煞車，而沿路以一踩、一放
    之危險駕駛方式阻擋丙○○行進，丙○○縱稍擺脫，乙○○
    又以相同方式追逐之，丙○○在遭乙○○駕車追逐期間，請
    車內之甲○○於同日下午2時55分、2時59分打電話報警，惟
    乙○○仍不罷休，嗣更以其自小客車車身一再逼近丙○○所
    駕駛之廂型車車身，迫使丙○○駛入斗六市○○街空地，再
    突然超車至丙○○車之前方，強行攔停丙○○所駕駛之上開
    車輛，而以上述強暴方式，妨害丙○○、甲○○行使其自由
    行動之權利。此時丙○○雖一度從乙○○之左側駛出欲脫困
    ，然甲○○於同日下午3時8分許，已完成第3度報警求援，
    丙○○見己車老舊，顯然無法擺脫乙○○緊迫釘人之追逐，
    再者甲○○既已報警，告知警方所在位置，乃放棄擺脫乙○○繼續追逐之想法，而於車上靜候警方到場處理(至乙○○
    另被訴於此時地傷害丙○○部分，業經原審判決無罪確定，
    而不在本院上訴審理範圍之內)。
(三)98年2月4日上午乙○○因上開民事案件至本院民事庭開庭結
    束後，竟又基於妨害他人行使權利之犯意，於98年2月4日下
    午2時30分許，適甲○○至雲林縣斗六市萬泰銀行辦理完畢
    ，駕駛車號C5－6868號自小客車從萬泰銀行離開，行經雲林
    縣斗六市圓環中國信託銀行前，乙○○為迫使甲○○和解，
    遂駕駛其車號9586－UJ號自小客車，以其車身一再逼近甲○○所駕駛自小客車車身，再將其車開到甲○○車之前方，擋
    住甲○○，不讓其前進，強行攔停甲○○所駕駛之車輛，致
    妨害甲○○行使其自由行動之權利。(另乙○○於此時地恐
    嚇甲○○部分，業經原審判處有期徒刑三月確定，亦不在本
    院上訴審理範圍之內)。
二、案經甲○○先後訴由雲林縣警察局斗南分局、斗六分局、暨
    丙○○訴由斗六分局報請台灣雲林地方法院檢察署檢察官偵
    查及追加起訴。
    理  由
壹、程序部分：
一、按於第一審辯論終結前，得就與本案相牽連之犯罪或本罪之
    誣告罪，追加起訴，刑事訴訟法第265條第1項定有明文。經
    查，檢察官就被告乙○○所犯強制等罪提起公訴《即事實一
    (一)部分》先分由原審法院98年度易字第128號審理。嗣檢
    察官於該案第一審言詞辯論終結前，先後追加起訴同一被告
    涉犯其他強制罪《即事實一(二)、(三)部分》，經原審以98
    年度易字第198、199號受理，核屬刑事訴訟法第7條第1款所
    稱「一人犯數罪」之相牽連案件，依上開規定，法院自得就
    上開三案合併審理、判決，先予敘明。
二、被告以外之人於審判外之陳述，雖不符刑事訴訟法第159 條
    之1至第159條之4之規定，而經當事人於審判程序同意作為
    證據，法院審酌該言詞陳述或書面陳述作成時之情況，認為
    適當者，亦得為證據，刑事訴訟法第159條之5第1項定有明
    文。經查，本件被告對於下述本院採為認定犯罪事實依據之
    各項證據之證據能力，均同意作為證據，復經本院於審理時
    逐一提示予檢察官、被告表示意見，本院審酌該等證據之取
    得過程並無瑕疵，與本案待證事實間復具有相當之關聯性，
    以之為本案證據並無不當，自得採為本件認定事實之基礎。
    另其餘資以認定本案犯罪事實之非供述證據，亦查無違反法
    定程序取得之情形，依同法第158條之4反面規定，亦認具證
    據能力，合先敘明。
貳、實體部分：
一、關於事實一(一)部分:
(一)訊據上訴人即被告乙○○對於此部分事實均供認不諱(見本
    院卷第43頁)，並有下列證據可佐：
 1、證人甲○○97年12月11日警詢筆錄(警一卷第4-6頁)。
 2、證人甲○○98年2月25日偵訊筆錄(偵一卷第8-10頁)。
 3、古坑分駐所報案三聯單(偵一卷第12頁)。
 4、台灣雲林地方法院98年度訴字第19號給付借款民事庭通知書
    。(偵一卷第19頁)
 5、證人廖福本98年2月26日之傳真紙(偵一卷第38-39頁)。
 6、被告之警詢筆錄(見警一卷第1-3頁、警二卷第1-3頁、警三
    卷第1-3頁)。
 7、被告之偵訊筆錄(偵一卷第34-36頁、偵二卷第9-13頁、偵三
    卷第34-36頁) 。
 8、被告於原審之供述(聲羈卷第15-17頁、原審卷第14-16、32-
    33、34-36、54-57、79-82、94、101、117、124、138、143
    、149-158頁)。
(二)綜上，被告乙○○此部分自白核與事證相符，堪信為實。其
    此部分犯行堪以認定。
二、關於事實一(二)部分：
(一)訊據被告乙○○，雖承認於犯罪事一(二)之時、地開車與告
    訴人丙○○相遇之事實，然矢口否認有何強制罪犯行，辯稱
    ：第二次98年1月13日確實係甲○○及丙○○他們在攔我的
    車子，我也不知道他們為什麼要攔我的車，我看他們係要恐
    嚇我的錢財，因為我和甲○○以前合夥開當舖，我於97年6
    月12日出獄後，甲○○當天就來我家要跟我拿錢，甲○○要
    跟我拿錢拿不到就一直要告我，所以甲○○攔我就是要跟我
    要錢云云。
(二)惟查：被告與被害人甲○○原是男女朋友，被告入監執行後
    雙方感情生變，被告於96年7月2日在監服刑時曾寄書信1 紙
    給甲○○，其中內容載有：「我很清楚的再告訴妳，潔身自
    愛保平安，因為我的女人，我不容許有任何人摸到，但我看
    見你的行為及態度好像與我對抗…。」、「相信你非常瞭解
    我，吃軟不吃硬，有任何事都可和我商量，不然我愛妳那麼
    深的力量，不知如何…看完了這張信以後，要快點調整自己
    的私生活，珍惜我過去對你的關愛，等於珍惜自己的生命…
    。」等語（此部分業經原審法院以98年度簡字第32號逕以簡
    易判決處刑拘役30日）。可悉被告因難以接受甲○○之疏離
    ，暗示甲○○絕不可有異心，否則有安全或生命之虞慮，自
    會讓甲○○產生危害之恐懼感。而被告出獄後因要求復合，
    然為甲○○所拒，及甲○○對被告提起給付借款之民事訴訟
    （見原審法院98年度訴字第19號民事庭通知書）等事，使被
    告甚感不悅，並於97年6月12日出獄後之翌日，即同年6月13
    日起至同年月17日止接續撥打電話對甲○○恫嚇（此部分業
    經原審法院以97年度易字第790號判決有期徒刑5月，嗣被告
    上訴經本院駁回上訴而確定）。而觀諸該案第一審勘驗之錄
    音譯文（A：代表甲○○；B：代表被告），可見被告對告訴
    人甲○○極為怨懟，言詞中不乏報復心態，如下：「
     A：我要我的小孩安全這樣而已…小孩我不是隨便讓你碰的
        。我是講給你瞭解，我身邊每一個人都是我最愛的人，
        對，我承受不了他們任何一個人出一件事情，你也不需
        要用這些人來威脅我。
     B：我等你接電話，要送你花，我怎麼知道你不接？你不要
        當我在開玩笑…。
     A：你送那個不代表什麼。
     B：你難道沒聽我姊夫在說。
     A：我不要聽別人講什麼…基本上你要讓我斷手斷腳，我就
        嚇得要死。
     B：你就不要被我抓到，你給你爸躲好…你爸叫你出來你不
        出來，你給你爸躲著，躲好…。
     B：信不信試試看，你今天晚上如果沒有跟我講清楚，不可
        能就這樣算了…。
     B：我跟你說喔，你如果腳手骨斷掉的時候，看誰要照顧你
        ，你就知道誰關心你啦，這樣你瞭解嗎？…。
     A：…你跟我講好就好了，虎尾的人，莿桐、斗六，只要我
        出入的地方，你答應我的，你不要。B：一定答應你，
        你出入的地方，我一定會到，我一定會到，保證會到。
     A：對呀，那就大家法院見了，你既然這樣，那就大家法院
        見了，因為你一直恐嚇我到這樣，我也怕得要死了，你
        既然說法院見，就法院見了，是不是？
     B：你就已經去報警了，如果有機會，有性命大家就留到法
        院，在法院見啦。」(以上譯文，參見原審法院97年度易
        字790號刑事判決)。
    由上開錄音譯文，可知被害人甲○○對於被告充滿惡害暗示
    之言行，極為恐慌；參以甲○○甫於97年12月11日，遭被告
    欄車強制，如前事實一(一)所述。衡情甲○○對被告當避之
    唯恐不及，豈有與丙○○主動挑釁被告之理。
(三)被告駕車於斗六市○○○路「熱帶魚溫水游泳池」駕車尾隨
    甲○○、丙○○所乘廂型車，於按鳴喇叭二聲後，突然超車
    駛至丙○○駕駛廂型車之前方，並突踩煞車，又突然放掉煞
    車，一路上以一踩、一放危險駕駛方式阻擋廂型車之行進，
    丙○○為躲避追逐，乃在明德北路與育樂街中央分隔島迴轉
    2次，最後被告迫使丙○○駛入斗六市○○街空地，再突然
    超車至丙○○車之前方，強行攔停丙○○所駕駛之上開車輛
    ，而妨害丙○○、甲○○行使其自由行動之權利等情，已據
    證人即被害人甲○○、丙○○二人迭於警詢、偵查及原審證
    述明確，互核證述大致相符。而被告追逐期間，甲○○曾打
    電話報警3次，亦有雲林縣警察局指揮中心受理110報案紀錄
    單、甲○○所有0000000000中華電信通話明細報表可查。甲○○如此密集的報案，顯示丙○○所駕駛之廂型車被追逐的
    情況極為緊迫、危險，而難以甩脫，若無警察即時之介入，
    極易發生碰撞之危險，則甲○○、丙○○於此緊急狀態下報
    警處理自屬當然。且參諸98年1月13日報案錄音譯文內容如
    下（王：代表甲○○、警：代表警察、張：代表被告）:「
    王：我要報案，因為有人在追我。
    警：有人在追你？
    王：對，我現在人在明德路這裡，明德路和育樂街這邊。
    警：阿是怎樣？
    王：沒啦，他給我恐嚇，他在追我。
    張：『他現在追我？』幹你娘，我跟你說。
    警：在明德路哪裡？
    王：明德路和育樂街這裡。
    警：育樂街口那兒？
    王：對，我被他恐嚇他現在在追我。
    張：『他現在在追我…』
    警：好。我現在過去。
    王：好。
    張：『叫警察來』，幹你娘 。」
    上開報案錄音內容經原審當庭勘驗時，被告起初已承認「張
    」的部分係其聲音，再次播放後則否認之，並改稱係丙○○
    之聲音云云。惟據證人甲○○於原審證稱：「當時已經停車
    下來，人在明德北路與育樂街那邊，我能確定那是乙○○的
    聲音」等語(見原審卷一第82頁)；及證人丙○○於原審證稱
    :「(問:剛才聽到1月13日報警錄音，有罵三字經，其情形？
    )是乙○○罵的，我們不敢下車，車窗沒有搖下來，車窗還
    有縫隙，可以聽到」等語(見原審卷第96)。參以證人即警員
    何圳生於原審證稱：伊到場處理時甲○○及丙○○仍在車上
    ，而被告係在車外等語（原審卷第108頁）；及證人邱立榮
    （育樂街之攤販）於原審證稱：被害人甲○○車子開進育樂
    街空地後就停住，然後被告先下車等語（原審卷第148頁反
    面）。可知，甲○○、丙○○停車後仍在車上，而被告確有
    下車，故被告之聲音之所以被錄存，應該是甲○○報警時被
    告站在廂型車旁邊之緣故。參諸錄音中有『他現在追我？幹
    你娘，我跟你說』之言詞，此極為責備之語句，衡諸當時雙
    方情狀，應係被告聽到甲○○報案之言詞後，所起之激烈反
    應。蓋丙○○此時正思如何擺脫被告猶未及，自無可能於甲○○報案時，出言辱罵指責甲○○，故認上開錄音譯文中有
    關「張」的部應係被告之聲音無誤。且觀諸被告當時之言詞
    氣，並無「是你們追逐我，豈可顛倒黑白」之質問語氣，而
    是氣急敗壞的一昧辱罵。益徵甲○○報案內容：「我要報案
    ，因為有人在追我」、「沒啦，他給我恐嚇，他在追我」、
    「對，我被他恐嚇他現在在追我」符合當時之實際狀況，其
    報案內要無虛構不實，應屬可信。
(四)被告雖辯稱:伊當時係被被害人丙○○追逐，逼到育樂街的
    空地云云。然查:
 1、被告自陳其車是CRV、2000CC、2008年度車款；而丙○○所
    駕駛之得利卡廂型車（甲○○、丙○○均稱車齡10年），從
    警方所照之照片觀之，顯得老舊而笨重，操控性能自不及於
    被告所駕駛之自小客車，丙○○焉有不知量力而為，一路猛
    追6、7公里（此為丙○○預估）之理。而被告知道被追逐後
    ，以其新車之狀況較佳，始終無法擺脫，亦不合常理。
 2、另證人即被告胞姐張麗秋雖於原審證稱:「那個箱型車追我
    弟弟的車子，鄰居這樣跟我講，我的鄰居有在現場看，我鄰
    居在那個空地旁賣大腸包小腸，就是他打電話給我的」等語
    (見原審卷一第122背面-123頁)。然其所稱之鄰居即證人邱
    立榮於原審僅證稱:「他們從明德北路開到育樂街空地，被
    告的車子停在空地，後來廂型車又進來，繞來繞去的期間，
    被告的車子與廂型車，誰的車子在前面，誰的車子在後面沒
    有注意到，廂型車停在被告車子後面，被告車子沒有移動（
    指開進育樂街空地後），告訴人車子應該有移動（從被告左
    手邊繞到被告車子旁），【哪台車子追逐哪台車子不能判斷
    】，就繞圈子，我有以手機打電話給乙○○姐姐，【當時沒
    有跟他姐姐說，哪台車追逐哪台車】」等語(見原審卷一第1
    43-149頁)。由此，依證人張麗秋、邱立榮等人之證詞，並
    不能證明係告訴人丙○○追逐被告之車子。
 3、至證人邱立榮雖於原審另證稱:兩車開進育樂街空地時，係
    被告車子先進入，廂型車隨後跟入，廂型車並停在被告車子
    之後，之後又從被告車子左手邊繞到被告車子旁等語。然衡
    諸證人甲○○於原審證述：「他就踩煞車，一下又放掉，一
    踩一放，然後到我們前方去，（檢察官：他車子開到你們前
    面時，車子一踩一停，你們才報警？）那是同一時間，他搖
    下車窗，車子就開到我們前面」等語(見原審卷一第84、85
    頁)；及證人丙○○於原審證述：「他開車到我車子前面，
    蛇行，且一踩一放，要讓我車子撞他，車子又對我們貼過來
    ，逼迫我的車子去安全島。」等語(見原審卷一第95頁)。可
    知，證人邱立榮並未目賭被告自「熱帶魚溫水游泳池」附近
    起，即攔駛於甲○○、丙○○座車前，並以忽而剎停之方式
    阻攔甲○○、丙○○座車行進之全程經過，故不能僅因被告
    先駛入育樂街空地，告訴人廂型車隨後駛入之片段畫面，即
    謂係被害人丙○○在後追逐被告。
 4、復參諸被告自「熱帶魚溫水游泳池」附近起，即以行駛於甲○○、丙○○座車前，以忽而剎停之方式阻攔甲○○、丙○○座車行進，及甲○○已報案等情。可徵，丙○○應係被追
    逐到育樂街空地時，被告又超車擋於其前，丙○○只好從其
    左側脫困，但此時甲○○已完成報警，並告知警方確切之位
    置，丙○○見無法擺脫被告之追逐，只好放棄擺脫之想法，
    等候警方前來處理，較合情理。故被告辯稱:其係遭被害人
    等追逐云云，應非可採。
(五)綜上所述，被告以上述駕駛車輛之強暴方式，顯已妨害丙○○、甲○○行使其自由行動之權利，其此部分犯行，亦臻明
    確，堪以認定。
三、關於事實一(三)部分：
(一)訊據被告乙○○，雖坦承於上開圓環與被害人甲○○碰面，
    惟矢口否認有何強制罪犯行，並辯稱：第三次我在98年2月4
    日圓環等到甲○○，我用手比叫她下車，她不理我我就離開
    了，我停留不到五秒鐘，甲○○在地院有跟法官說我停留不
    到二秒鐘云云。
(二)惟查：被害人甲○○於98年2月4日下午至位於斗六市圓環附
    近之萬泰銀行辦理事情完畢，駕車駛至斗六市圓環中國信託
    行前，被告以車身逼近甲○○之車輛，再將車開至甲○○之
    車前，使其無法前進，強行攔停甲○○所駕駛之車輛，被告
    下車後並對甲○○恫嚇等情，已據被害人甲○○迭於警詢、
    偵查及原審指訴綦詳。且被告因上述諸多因素，對告訴人甲○○極為不滿，已如前述，而該日上午，其與甲○○之民事
    訴訟案件才開庭完畢，被告既有事實一（一）、（二）將甲○○所乘車攔停之記錄，且均係先以車身逼近甲○○之車子
    ，將甲○○乘坐之車子攔停，參以上述被告對甲○○不滿之
    情，其再於此次時地遇到甲○○時，仍依前例將甲○○之車
    輛攔停，並以言詞嚇罵甲○○，要非難以想像。
(三)況依甲○○98年2月4日報案錄音譯文：（王：表示甲○○、
    警：表示警察）
    王：110嗎？
    警：對，你好。
    王：【我剛剛有報案的那個小姐】，我甲○○。
    警：什麼事情？
    王：我剛剛有被他攔車，我現在去警察局報案，我要進去警
        察局，但他人現在在警察局？我怎麼辦？
    警：他人在警察局？
    王：對阿。【他把我攔下來叫囂完之後】…
    警：沒有關係，你們進去的話，看警方是要怎麼幫你們做協
        調，看是要怎麼處理呀，好不好。
    王：我直接進去就好了。
    警：對對。
    王：如果他對我發生不利呢？
    警：警察在旁邊應該不會啦。
    王：上次也是一樣，警察在旁邊，他也是一樣把人家拉下去
        打。
    警：應該不會啦。
    王：上次的事件真的就是這樣，被他攔下，然後把我的朋友
        拉下去打。警察也在場。那我今天是一個人出門而已。
    警：那你現在人呢？需要幫手過來嗎？
    王：對阿，我現在不知道該怎麼辦呀？他現在這樣，我也沒
        有辦法。
    警：你現在人在哪裡？
    王：我現在人就是在斗六市派出所後面這邊轉呀。不然我就
        到別的派出所。
    警：你就直接到派出所進去呀？
    王：【他現在人就在派出所裡面呀】。
    警：進去的話，那個、那個派出所員警會幫你處理，好不好
        。
    王：喔，好，那我試看看好了，如果發生不利的話，我看我
        這條命找誰要？
    警：派出所員警在那邊，他會對你怎麼樣喔？應該不會啦。
    王：喔，好，我走進去看看好了。
    由此亦可見甲○○確實有因遭被告強行攔車及叫囂而報警之
    情形。參諸被告於98年2月4日警詢時供稱：「（你當時比手
    勢叫她停車，甲○○是否有停車？你們雙方有無對話？）甲○○有停車。我們雙方沒有對話」等語(見警二卷第4-6頁)
    ；及被害人當時既然落單，且先前已多次遭到被告恐嚇，並
    有遭被告攔停車輛及追逐等情，其對於被告自是恐懼萬分，
    萬不敢與被告獨處交談，若非已無法逃避，被害人要無可能
    停車使被告有機會接近，是被害人甲○○證稱伊遭被告強行
    攔停，應屬可信。
(四)另證人即被害人甲○○雖於原審有證稱:「(他攔停罵你，這
    段時間多久？)一、二秒時間，他罵完之後就上車了等語」
    (見原審卷一第93頁)。然徵諸被告於警詢時供稱：「…我要
    告訴她銀行有100萬元支票之證據，請她不要亂說話，不然
    她會有刑事責任，我當時的意思是要告訴她，你不要這樣擾
    亂警察機關」等語(見警二卷第1-3頁)；及證人甲○○於原
    審證稱：「我從萬泰銀行出來，要回莿桐我母親家，過了斗
    六地下道時，他在橋上大聲叫囂，我抬頭看，才發現他的，
    後來到圓環時，我才被攔下來，我走圓環內側，他開車從外
    側硬開進來攔下我的車，並下車說如果我繼續這樣，我會死
    的很難看」等語（原審卷第87頁）；參以上開報案譯文內容
    。足見，被告與被害人雖無交談，但被告仍有單方面向被害
    人叫囂之情。且被告攔停被害人叫囂辱罵之時間雖短暫，然
    衡諸被害人甲○○上開證述及上開報案譯文內容，可知被害
    人甲○○開車至斗六地下道時，被告已經對甲○○叫囂，甲○○即第1次報警，車子開到圓環時，被告將其車子攔下，
    並以言詞恐嚇被害人(恐嚇部分業經原審判處有期徒刑三月
    確定)，甲○○因此又報第2次警，且甲○○報警後並不敢直
    接進去斗六派出所製作筆錄，因發現被告仍在斗六派出所前
    逗留，而猶豫是否進警局製作報案筆錄。由此亦可見被告係
    一路尾隨甲○○至報案後，仍未罷休離去。被告辯稱其於上
    開時地僅短暫停留數秒，並未強制告訴人云云，自非可信。
(五)綜上所述，被告上述之攔停甲○○車輛方式，顯已妨害甲○○行使其自由行動之權利，其此部分犯行，亦已臻明確，應
    堪認定。
四、論罪科刑：
(一)核被告乙○○，就犯罪事實一（一）所為，係犯刑法第304
    條第1項之強制罪。被告於同一地區，在時間緊密接之情況
    下，對被害人甲○○施強暴，妨害其自由行動之權利，其各
    行為之獨立性極為薄弱，依一般社會健全觀念，難以強行分
    開，在刑法評價上，應視為數個舉動接續施行，而以包括之
    一行為予以評價，僅論以一強制罪；就犯罪事實一（二）所
    為，係同法第304條第1項強制罪，其以一個行為妨害到丙○○、甲○○行使行動自由之權利，為想像競合犯；就犯罪事
    實一（三）所為，係犯同法第304條第1項強制罪(另恐嚇罪
    部分業經原審判決確定)。被告上開三次強制犯行，犯意各
    別，行為互殊，為數罪，應予分論併罰。
(二)被告有犯罪事實欄所列之前科紀錄，有臺灣高等法院被告前
    案紀錄表在卷可稽，其於受徒刑之執行完畢後，5年以內故
    意再犯本件有期徒刑以上之罪，為累犯，所犯上開各罪，均
    應依刑法第47條第1項規定加重其刑。
(三)至被告雖於警詢及原審供稱其罹有憂鬱症(見警二卷第1至3
    頁，原審聲羈卷第16頁背面)，並有台大醫院雲林分院出具
    之診斷證明書影本一份在卷可參(見原審聲羈卷第19頁)。然
    衡諸被告於原審及本院供稱:其有吃憂鬱症藥物控制，其於
    98年間都很正常，精神狀況很好等語(見原審聲羈卷第16頁
    、本院卷第76頁背面)，及被告於行為時猶能駕車攔追強制
    被害人等，且嗣於警詢及偵審中，對於案發經過均能詳為陳
    述等情，堪認其並無因精神障礙致不能或降低辨識其行為能
    力等得以減刑之事由存在，併此敘明。
五、原審以被告上開三次強制罪證明確，因予論罪科刑，固非無
    見，惟查:被告僅坦認上開事實一(一)之犯行部分，而否認
    事實一(二)(三)之犯行，且其以駕車攔停被害人之方式強制
    被害人，不僅嚴重危害被害人之安全及行動自由，且對被害
    人心理造成莫大恐懼及壓力，原判決卻就被告上開三次強制
    犯行，僅一律處以相同有期徒刑四月之刑，顯失公允。且被
    告上開三次強制犯行，情節非輕，量刑不宜輕縱。本件上訴
    人即檢察官上訴以原審就上開被告三次強制罪量刑失當而請
    求改判，為有理由，自應由本院將原判決關於強制罪罪及
    定應執行刑部分均撤銷改判。
六、爰審酌被告有詐欺、偽造文書、偽造有價證券、妨害自由、
    搶奪等前科(有同前前案紀錄表在卷可稽)，素行不佳，其不
    思以正當方式挽回甲○○之情感，甫出獄即再三恐嚇強制害
    人等，不僅蔑視法治，且對被害人心理造成莫大恐懼危害，
    ，其犯後僅坦承事實一(一)之犯行，而否認其他犯行，及其
    以上述犯罪手法，不僅嚴重危害被害人之安全及行動自由，
    且對被害人心理造成莫大恐懼及壓力，以及被告單親育養2
    名就學中之子女等一切情狀，分別就事實一(一)之犯行部分
    量處有其徒刑五月；就事實一(二)(三)之犯行部分均量處有
    期徒刑六月，並均諭知易科罰金之折算標準，及定其執行之
    刑。另按依司法院民國98年6月19日公布釋字第662號解釋：
    「中華民國94年2月2日修正公布之現行刑法第41條第2項，
    關於數罪併罰，數宣告刑均得易科罰金，而定應執行刑之刑
    逾6個月者，排除適用同條第1項得易科罰金之規定部分，與
    憲法第23條規定有違，並與本院釋字第366號解釋意旨不符
    ，應自本解釋公布之日起失其效力。」故對於數罪併罰，數
    宣告刑均得易科罰金，而定應執行之刑超過有期徒刑六個月
    之案件，依司法院釋字第366號、第662號解釋意旨，仍得易
    科罰金。是本件定應執行有期徒刑一年，雖超過有期徒刑六
    個月，然依上開大法院會議解釋，仍得併予宣告易科罰金之
    折算標準，併此敘明。
據上論斷，依刑事訴訟法第369條第1項前段、第364條、第299條
第1項，刑法第304條第1項、第55條、第47條第1項、第51條第5
款、第41條第1項前段，釋字第662號大法官會議解釋，刑法施行
法第1條之1第1項、第2項前段，判決如主文。
本案經檢察官曾銘芳到庭執行職務。
中    華    民    國    98    年    11    月    30    日
                  刑事第六庭    審判長法  官  董武全
                                      法  官  沈揚仁
                                      法  官  賴純慧
以上正本證明與原本無異。
不得上訴。
                                      書記官  馬愛君
中    華    民    國    98    年    11    月    30    日
附錄所犯法條：
中華民國刑法第304條（強制罪）
以強暴、脅迫使人行無義務之事或妨害人行使權利者，處3 年以
下有期徒刑、拘役或3 百元以下罰金。
前項之未遂犯罰之。


司法院資訊處製作；財團法人民間司法改革基金會備份。
